【裁判字號】    90,上易,1123
【裁判日期】    900821
【裁判案由】    竊盜
【裁判全文】
臺灣高等法院臺南分院刑事判決                                        行股
    上  訴  人  臺灣臺南地方法院檢察署檢察官
    被      告  乙  ○  ○
右上訴人因被告竊盜案件，不服臺灣臺南地方法院九十年度易字第六五九號中華民國
九十年五月二十四日第一審判決（起訴案號：臺灣臺南地方法院檢察署八十九年度偵
字第一三三一一號），提起上訴，本院判決如左：
    主      文
上訴駁回。
    理      由
一、公訴意旨略以：被告乙○○意圖為自己不法之所有，於民國八十九年十月二十六
    日上午零時許，在臺南市○○路六二一巷廿三號「福地天下」大廈一樓管理室內
    ，竊取被害人「福地天下」大廈管理委員會所有之照明燈組六具。案經臺南市警
    察局第一分局移送偵辦，因認被告涉犯有刑法第三百二十一條第一項第一款之加
    重竊盜罪嫌云云。
二、按犯罪事實，應依證據認定之，無證據不得推定其犯罪事實；又不能證明被告犯
    罪者，應諭知無罪之判決；刑事訴訟法第一百五十四條、第三百零一條第一項，
    分別定有明文。次按刑法上之竊盜罪，以意圖為自己或第三人不法之所有，竊取
    他人之動產為成立要件，若所取得之物，係他人拋棄之無主物，已非他人所有之
    動產，或行為人認為他人已經廢棄之物，以拾取之意思而檢取時，即與竊盜罪之
    構成要件有間。公訴人認被告犯有上開竊盜之罪嫌，無非係以被告之自白，及
    有贓物認領保管單據存卷為論據。訊據被告固坦承有於右揭時地，取去原為被害
    人所有之照明燈具六組之事實；惟堅詞否認有何竊盜之犯行，並辯稱：其於上開
    時地，見該六組燈具置放於垃圾桶旁邊，以為係他人棄置該處，等候環保單位處
    理之廢棄物，認修理後應尚能使用，始將各該燈具攜回，其並非以不法所有之意
    圖，而予以竊取等語。經查被告在警訊及偵查中固自白竊取上開燈具六組乙情，
    且被害人「福地天下」大廈主任委員甲○○，在警訊及偵查中，固亦迭稱該燈具
    六組係「福地天下」大廈之公有財產，放在一樓管理室遭竊，每個單價新臺幣（
    下同）三百五十元，共計二千一百元等語，且復有被害人「福地天下」大廈主任
    委員甲○○所立之贓物認領保管單一紙，存卷足稽。然查被告之自白不得作為有
    罪之唯一證據，且告訴人之指訴係以使被告受刑事訴追為目的，均應調查其他證
    據以查與事實是否相符，是本件被告是否該當竊盜之罪刑，所應審究者厥為被告
    取去該燈具六組，是否係屬被害人欲將之報廢之無主物而已。卷查上開六組燈具
    ，原係屬被害人「福地天下」大廈所有，因使用年限已至而更換下欲丟棄報廢之
    物，既據該主委甲○○在原審證稱：（如有人向你們索取前開六組照明燈具，是
    否會同意？）「我們會同意，因為已經是報廢品。」、「本件燈具我們領回後就
    丟掉了，因為原本就是報廢品。」、「前開燈具有可能是清潔工人將之丟到大垃
    圾桶旁，準備打包丟掉。」（見原審九十年五月十日審判筆錄），繼在本院證稱
    ：「各該六組照明燈具是使用年限已到，經過安檢取下放在守衛室裡面，準備供
    大樓委員看過，放在垃圾桶旁邊要丟掉的東西，我是大樓主任委員，大樓日夜均
    沒有警衛，守衛室後來改為儲藏室放置清掃工具，有門無鎖，前在警訊及偵查中
    講每具燈具單價三百五十元，係講新品之價格，因為警察通知我們要製作筆錄，
    所以才領回三具，領回後就丟棄了，我今天所言是實話，並無事後坦護被告意思
    。」各等語甚詳（見本院九十年七月三十一日調查筆錄），自較該主委先前在警
    訊及偵查中所供詳細確實，且該主委與被告又互不相識，衡情亦無事後坦護被告
    之必要與可能，是應以該主委在審判中所言正確，從而被告辯稱上開六組燈具，
    本為被害人欲拋棄之廢棄物等語，即非全然無據，其在警訊及偵查中供承係竊取
    云者，容係因一時不諳法律，或誤會訊問旨意所致，難認與事實相符。又放置在
    垃圾桶旁之物，類皆屬原所有人業已拋棄之廢棄物，被告見上開六組燈具放置在
    垃圾桶旁，認係他人拋棄之無主廢棄物，雖未經原所有人同意而擅行取回，然其
    究無不法所有之竊盜意圖無疑。
三、綜上各情，參互以觀，足認被告所辯前詞，尚非不得採信，此外復查無其他積極
    證據，足認其有公訴意旨所指之竊盜犯行，本件不能證明被告犯罪。原審為此適
    用刑事訴訟法第三百零一條第一項規定，諭知被告無罪，經核並無不合。檢察官
    上訴意旨，猶執被告原自白及被害人主委甲○○指訴，認被告應負竊盜之罪刑，
    指摘原判決不當，為無理由，應予駁回。
四、據上論斷，應依刑事訴訟法第三百六十八條，判決如主文。
本案經檢察官林炎昇到庭執行職務。
中      華      民      國    九十      年      八      月    二十一    日
                                  臺灣高等法院臺南分院刑事第二庭
                                      審判長法官  游明仁
                                            法官  蘇重信
                                            法官  林永茂
右正本證明與原本無異。
不得上訴。
                                      法院書記官  劉岳文
中      華      民      國    九十      年      八      月    二十一    日


司法院資訊處製作；財團法人民間司法改革基金會備份。
